【裁判字號】    89,易,247
【裁判日期】    890613
【裁判案由】    違反電信法
【裁判全文】
臺灣基隆地方法院刑事判決                          八十九年度易字第二四七號
    公  訴  人  臺灣基隆地方法院檢察署檢察官
    被      告  乙○○
右列被告因違反電信法案件，經檢察官提起公訴（八十九年度偵字第一五一一號），
本院判決如左：
    主  文
乙○○無罪。
    理  由
一、公訴意旨略以：被告乙○○於民國八十六、八十七年間向金包里交通有限公司購
    得ＧＮ－五六八號大貨車後，再靠行於金包里公司營運，其間自行駕車，及僱用
    甲○○（另以八十九年度偵字第一一一號提起公訴）駕車載貨營業，其等明知無
    線電頻率非經核准，不得使用或變更，竟於未領得業餘無線電執照時，即於八十
    七年間由乙○○透過不詳管道向不詳人士購得中古之射頻管制器材即無線電行動
    台（ＫＥＮＷＯＯＤ廠、ＴＭ－七三二Ａ型，俗稱無線電車台機，類屬於業餘無
    線者使用，但大貨車部分，我國電信主管機關並未開放無線電車台機，供業餘無
    線電者使用），擅自使用或變更無線電頻率致干擾無線電波之合法使用者，迨於
    八十八年十二月二十五日十四時許，甲○○駕駛該車牌ＧＮ－五六八號大貨車時
    ，在基隆市七堵區○○○路時為警查獲，並於大貨車之收音機上方位置查扣該無
    線電車台機一台及天線（天線未查扣），因認被告乙○○未經核准，擅自使用無
    線電頻率，致干擾通信，而違反電信法第五十八條第二項後段之罪嫌云云。
二、按犯罪事實應依證據認定，無證據不得推定其犯罪事實，刑事訴訟法第一百五十
    四條有明文。公訴人認被告乙○○有違反電信法第五十八條第二項後段之情事，
    係以證人即承辦警員胡日堂、陳祐良之證詞及扣案無線電行動電台一台為其論據
    。
三、訊據被告乙○○固坦承其所有交由甲○○駕駛之車號ＧＮ－五六八號大貨車上之
    無線電行動電台係其於八十六年間所購買，惟堅決否認有何公訴人所指之犯行，
    辯稱：伊與甲○○均無業餘無線電人員執照，故不知如何使用該無線電行動電台
    等語。經查，公訴人起訴認被告係違反電信法第五十八條第二項後段之罪嫌，惟
    依電信法之上開規定係謂違反同法第四十八條第一項之規定，未經核准，「擅自
    使用或變更無線電頻率致干擾通信者」，應依同條第一項之規定科刑，是犯電信
  法第五十八條第二項後段之罪者，必其未經核准而使用無線電，致干擾無線電之
    通信始足當之。本件被告乙○○及同案被告甲○○均否認曾使用扣案之無線電行
    動電台，證人即承辦警員鄭凱銘、胡日堂、陳祐良雖於偵查中到庭稱基隆市警察
    局第三分局瑪陵派出所於八十八年十二月二十五日在基隆市七堵區○○○路取締
    砂石車，舉發七、八張超載告發單，而於當日下午自二時許攔下甲○○駕駛之Ｇ
    Ｎ－五六八號大貨車並過磅，但過半小時，卻全然未見其他砂石車隊進出七堵萬
    瑞工區，懷疑甲○○以無線電通知其他車輛進出該處，復見該ＧＮ－五六八號砂
    石車之車頂架設有無線電天線，並於駕駛座旁收音機上方位置裝有扣案之無線電
    行動電台等情，然證人胡日堂於公訴人詢以扣案之無線電行動電台於拆下時是否
    在正常使用放置位置時，係答以：「它是在正常的使用位置，但我不知道他有無
    開電」（見臺灣基隆地方法院檢察署八十九年度偵字第一一一號偵查卷宗第五十
    八頁反面），是證人鄭凱銘、胡日堂、陳祐良之證詞僅足以證明被告所有之ＧＮ
    －五六八號大貨車上置有無線電行動電台，至於被告乙○○或同案被告甲○○是
    否曾使用該無線電行動台，尚非無疑，況交通部電信總局亦未接獲業餘無線電合
    法使用者遭受干擾之申訴，有該局八十九年三月二十二日電信電八九字第○○二
    四五五－○號函在卷足憑（見同上偵查卷第三十六頁），難認被告有何干擾通信
    之行為，自不能僅憑被告係扣案無線電行動電台之所有人，即認被告違反電信法
    第五十二條第二項後段，而應負刑責，此外，復查無其他積極證據足資證明被告
    涉有公訴意旨所指之犯行，應認不能證明被告犯罪，爰為無罪判決之諭知。
據上論斷，應依刑事訴訟法第三百零一條第一項，判決如主文。
本案經檢察官蔡和憲到庭執行職務。
中      華      民      國      八十九      年    六    月    十三    日
                                      臺灣基隆地方法院刑事第三庭
                                              法      官  陳湘琳
右正本證明與原本無異。
對於本件判決如有不服，應於收受送達後十日內，向本院提出上訴書狀，上訴於臺灣
高等法院，並按他造當事人之人數附具繕本。
                                              法院書記官  李姿穎
中      華      民      國      八十九      年    六    月    十五    日


司法院資訊處製作；財團法人民間司法改革基金會備份。
